【裁判字號】    90,交自,5
【裁判日期】    901127
【裁判案由】    過失傷害
【裁判全文】
臺灣花蓮地方法院刑事判決                              九十年度交自字第五號
    自  訴  人  乙○○
    自訴代理人  曾泰源律師
    被      告  甲○○
    選任辯護人  林武順
右被告因過失傷害案件，經自訴人提起自訴，本院判決如左︰
    主  文
甲○○因過失傷害人致重傷，處有期徒刑伍月，如易科罰金，以佰元折算壹日。
    事  實
一、甲○○於民國八十九年十月二十六日上午七時十分許，駕駛車號ＪＢ─三二九一
    號自用小客車，沿花蓮縣花蓮市○○街，由南往北方向行駛，途經花崗街與五權
    街交岔路口，本應注意車輛行至無號誌之交岔路口，應減速慢行，作隨時停車之
    準備，且左方車應暫停讓右方車先行，而依當時天候晴、日間有自然光、路面乾
    燥、無缺陷、無障礙物，視線良好之狀態，並無不能注意之情事，甲○○竟疏未
    注意其時右方適有乙○○騎乘車號ＡＦＸ─七三九號機車，沿五權街由西往東方
    向直行，即將通過該路口，猶貿然前行，致與亦疏未注意車前狀況，減速慢行之
    乙○○所騎乘之前開機車發生碰撞，乙○○旋即人車倒地，並因而受有頸椎外傷
    合併脊髓損傷，四肢癱瘓，四肢感覺運動障礙之對身體健康重大不治及難治之傷
    害（乙○○因而領有重度肢障之殘障手冊）。甲○○於肇事後，在有偵查權之機
    關或公務員發覺前，主動向警方報案表明其為肇事者而受裁判。
二、案經乙○○提起自訴。
    理  由
一、訊據被告甲○○固坦承於上揭時地因駕車與自訴人發生車禍等情，惟矢口否認有
    過失傷害之犯行，辯稱：伊當天開車行經該路口時，甫行起步，車速緩慢，係自
    訴人騎乘機車車速過快，煞避不及，撞擊伊所駕駛之自用小客車，並非伊駕車去
    撞自訴人之機車，故伊應無過失云云。
    經查：
（一）、右揭犯罪事實，業據自訴人乙○○指訴歷歷，復有道路交通事故調查報告表
        附現場圖、現場照片四幀、財團法人台灣基督教門諾會醫院診斷證明書二紙
        、財團法人台灣基督教門諾會醫院雇主申請聘僱家庭外籍監護工專用診斷證
        明書暨所附巴氏量表、財團法人台灣基督教門諾會醫院九十年十月二日基門
        醫勝字第九○○九二七號函各一份附卷可稽，而自訴人乙○○因本件車禍受
        有頸椎外傷合併脊髓損傷，四肢癱瘓傷害，導致其四肢感覺運動障礙，無法
        獨立完成進食、移位、基本個人衛生（洗手、洗臉、刷牙、洗澡等）、如廁
        、著衣等動作，且偶有大、小便失禁狀況，而領有重度肢障之殘障手冊，應
        屬對身體健康重大不治及難治之傷害，為重傷害無疑。
（二）、按行經無號誌之交岔路口，應減速慢行，作隨時停車之準備；汽車行駛時，
        駕駛人應注意車前狀況，並隨時採取必要之安全措施；汽車行駛至交岔路口
        ，如同為直行車者，左方車應暫停讓右方車先行，道路交通安全規則第九十
        三條第一項第四款、第九十四條第三項、第一百零二條第一項第二款後段分
        別定有明文。本件被告甲○○駕車依法即負有前開注意義務，而當時係天候
        晴、日間有自然光、現場路面乾燥、無缺陷、無障礙物，視距良好，有道路
        交通事故調查報告表一份在卷可憑，是案發現場視線、視野自屬清晰無礙，
        被告對前方各人、車之動態當能一覽無遺，確切掌握，乃被告甲○○於警訊
        時自承：其於車禍發生前完全未察覺自訴人人車行蹤，亦未採取任何防避措
        施等語（見甲○○八十九年十月二十九日警訊筆錄），於本院審理時亦供稱
        ：「我車子要開前，有一位老先生騎單車過去，等待他騎過去我才行進。」
        、「當時老先生沿著五權街街角穿馬路，而我尚未進入路口，所以我先停車
        讓老先生先過，我才慢慢滑動車子，便立即發生本件車禍。」（見本院九十
        年五月三日訊問筆錄），足見被告在駕車進入路口前，確未充分注意兩側來
        車動向，即貿然前行，至為明灼。再者，本件車禍肇事雙方之車輛經本院勘
        驗比對結果，ＪＢ─三二九一號車前保險桿右前霧燈前方有擦痕，車牌右下
        方向右凹，尚有刮痕，並有淺綠色的漆（在Ｊ、Ｂ兩字上面），刮痕自車牌
        右方一直延續到左方保險桿，保險桿下方進氣口靠近右霧燈處有斷裂痕跡，
        前保險桿的左方沒有明顯擦痕，但微略有脫落，引擎蓋左方近左前燈處有輕
        微凹痕。保險桿（車牌上方）部位有擦痕。另車號ＡＦＸ─七三九號機車顏
        色為淺綠，前輪整流罩輪蓋部分完好，左方有擦痕，正面整流罩左下方破裂
        。踏腳板左前方靠前輪部分有脫落，機車座位下方左側有擦痕。其餘整流罩
        部分完好，車牌右下方往後翻，此有勘驗筆錄一份及勘驗車損照片十八張附
        卷可稽，另參酌被告於警訊時所稱：「（車禍發生時之撞擊點位置為何？）
        撞擊點係我的右前方保險桿與對方機車前方撞擊。」等語，可知被告於自訴
        人駕車自右方之五權街趨近時，因未注意右方來車，暫停讓右方車即自訴人
        所騎乘之機車先行，復未確實注意車前狀況，隨時採取必要之安全措施，致
        煞避不及而與自訴人之機車發生碰撞，且於兩車撞擊後，被告所駕之自用小
        客車仍續前行，否則被告之自用小客車引擎蓋上當無留下凹痕之理。從而，
        被告既疏未注意前揭規定，貿然駛入無號誌交岔路口以致肇事，使自訴人受
        傷，足證被告顯有過失昭然，且其過失行為與自訴人之重傷害結果間並有相
        當之因果關係。至自訴人依上揭勘驗結果及道路交通事故調查報告表、現場
        圖、現場照片綜合參照以觀，雖於行經無號誌交岔路口時未減速及注意車前
        狀況，致其所騎乘機車與被告所駕之自小客車發生碰撞，顯於本件車禍之發
        生與有過失甚明，然並無解於被告過失責任之成立。又本案經本院送請台灣
        省花東地區車輛行車事故鑑定委員會鑑定及台灣省車輛行車事故覆議鑑定委
        員會鑑定結果，亦均認「甲○○駕駛自小客車行經無號誌之交岔路口，左方
        車未暫停讓右方車先行，與乙○○駕駛重型機車行經無號誌之交岔路口，未
        注意車前狀況，減速慢行，二者同為肇事原因。」等語，此有台灣省花東地
        區車輛行車事故鑑定委員會九十年六月二十日花鑑字第九○○三三○號函及
        台灣省車輛行車事故覆議鑑定委員會九十年八月二十四日府覆議字第九○一
        五三一號函所附之鑑定意見書二份在卷足憑。綜上所述，本件事證已臻明確
        ，被告犯行洵堪認定，應予依法論科。
二、核被告甲○○因過失撞傷自訴人乙○○之行為，係犯刑法第二百八十四條第一項
    後段之因過失致重傷害罪。被告於肇事後在有偵查權之機關或公務員發覺前，主
    動向警方報案，表明其為車禍肇事者而受裁判，此有道路交通事故調查報告表一
    份存卷可按，故依刑法第六十二條前段自首之規定減輕其刑。爰審酌被告前無肇
    事紀錄，此有台灣高等法院被告全國前案紀錄表可查，另並審酌被告素行尚佳（
    見本院被告全國前案紀錄表）、本件車禍被告之過失程度、迄今尚未能與自訴人
    達成民事上和解，賠償自訴人所受損害暨自訴人所受傷害程度等一切情狀，量處
    如主文所示之刑，並諭知易科罰金之折算標準，以資警惕。第按行為後法律有變
    更者，適用裁判時之法律；但裁判前之法律有利於行為人者，適用最有利於行為
    人之法律，刑法第二條第一項定有明文。且如易服勞役、易科罰金等法令之變更
    ，亦有刑法第二條第一項規定之適用（最高法院二十四年七月刑庭總會決議、最
    高法院二十九年度上字第五二五號判例參照）。經查，刑法第四十一條業於九十
    年一月四日修正，同年一月十日經總統公布實施，該條修正為：「犯最重本刑為
    五年以下有期徒刑之罪，而受六月以下有期徒刑或拘役之宣告，因身體、教育、
    職業、家庭之關係或因其他正當事由，執行顯有困難者，得以一元以上三元以下
    折算一日，易科罰金。但確因不執行所宣告之刑，難收矯正之效或難以維持法秩
    序者，不在此限。」「併合處罰之數罪，均有前項情形，其應執行之刑逾六月者
    ，亦同」；較諸修正前刑法第四十一條規定：「犯最重本刑為三年以下有期徒刑
    以下之刑之罪，而受六月以下有期徒刑或拘役之宣告，因身體、教育、職業或家
    庭之關係，執行顯有困難者，得以一元以上三元以下折算一日，易科罰金」，就
    易科罰金部分，修正前後之法律對本案被告甲○○均無不同，是依據前開說明，
    本案自應適用裁判時即修正後之刑法第四十一條第一項前段規定，對被告甲○○
    為易科罰金之諭知，併此敘明。
據上論斷，應依刑事訴訟法第三百四十三條、第二百九十九條第一項前段，刑法第二
條第一項前段、第二百八十四條第一項後段、第六十二條前段、第四十一條第一項前
段，罰金罰鍰提高標準條例第一條前段、第二條，判決如主文。
中      華      民      國    九十      年     十一     月    二十七    日
                                    台灣花蓮地方法院刑事庭
                                        法  官  陳  世  博
右正本證明與原本無異。
如對本判決不服，應於送達後十日內，向本院提出上訴狀。（應抄附繕本）告訴人或
被害人如對於本判決不服者，應具備理由請求檢察官上訴，其上訴期間之計算係以檢
察官收受判決正本之日期為準。
                                        法院書記官  連  玫  馨
中      華      民      國    九十      年              月  日
附錄本判決論罪之法律條文：
刑法第二百八十四條：
因過失傷害人者，處六月以下有期徒刑、拘役或五百元以下罰金。致重傷者，處一年
以下有期徒刑、拘役或五百元下罰金。
從事業務之人，因業務之過失傷害人者，處一年以下有期徒刑、拘役或一千元以下罰
金。致重傷者，處三年以下有期徒刑、拘役或二千元以下罰金。


司法院資訊處製作；財團法人民間司法改革基金會備份。
